【裁判字號】    97,易緝,418
【裁判日期】    971031
【裁判案由】    竊盜
【裁判全文】
臺灣臺中地方法院刑事判決             97年度易緝字第418號
公  訴  人  臺灣臺中地方法院檢察署檢察官
被      告  甲○○
                    （另案在臺灣臺中監獄執行中）
上列被告因竊盜案件，經檢察官提起公訴（93年度偵字第20365
號），經本院合議庭裁定改依簡式審判程序審理，判決如下：
    主    文
甲○○共同連續竊盜，累犯，處有期徒刑肆月，如易科罰金，以
銀元參佰元即新臺幣玖佰元折算壹日。扣案之鑰匙壹支沒收。
    犯罪事實及理由
一、犯罪事實：甲○○前於民國89年間，因施用毒品案件，經本
    院以89年度易字第4203號判處有期徒刑6月確定，於91年9月
    29 日執行完畢。詎仍不知悔改，基於意圖為自己不法所有
    之概括犯意，為下列竊盜犯行：
(一)、於93年11月13日凌晨4時許，在新竹市○○路22號前，以其
    所有之鑰匙1支，竊取乙○○所有之車牌號碼JV－0657號自
    用小貨車【價值約新臺幣（下同）8萬元】，得手後留供己
    用。
(二)、與丙○○（業經臺灣高等法院臺中分院以95年度上易字第10
    8號判處拘役59日確定）基於意圖為自己不法所有之犯意聯
    絡，於93年11月18日上午10時許，由甲○○駕駛上揭車牌號
    碼JV－0657號自用小貨車，在新竹市○○路「國家藝術園區
    」建築工地內，共同竊取該工地之磨石機1臺、水溝蓋6片得
    手。嗣為警於同年月18日17許，在臺中縣東勢鎮○○里○○
    路76之6號前，因見甲○○、丙○○2人行跡可疑，趨前盤查
    時，甲○○而當場逮捕，並扣得甲○○所有，供其竊盜所用
    之鑰匙1支。
二、證據方法：
(一)、被告甲○○於本院審理時之自白。
(二)、證人即被害人乙○○於警詢中之指述；證人即共同被告丙○
    ○於偵查及本院審理時之證述。
(三)、扣案之鑰匙2支可稽。
(四)、贓物認領據、車輛竊盜、車牌失竊資料個別查詢報表－查詢
    車輛認可資料各乙紙在卷可參。
三、新舊法比較部分：被告行為後，刑法業於94年2月2日修正公
    布，於95年7月1日施行，且按行為後法律有變更者，適用行
    為時之法律，但行為後之法律有利於行為人者，適用最有利
    於行為人之法律，現行刑法第2條第1項訂有明文。此條規定
    乃與刑法第1條罪刑法定主義契合，而貫徹法律禁止溯及既
    往原則，係規範行為後法律變更所生新舊法律比較適用之準
    據法，是刑法第2條本身雖經修正，但刑法第2條既屬適用法
    律之準據法，本身尚無比較新舊法之問題，應一律適用裁判
    時之現行刑法第2條規定，以決定適用之刑罰法律，先予敘
    明。
(一)、新法已刪除刑法第56條連續犯之規定，被告2次竊盜犯行，
    依舊法本可依連續犯論以裁判上一罪，依新法則應數罪併罰
    ，新法顯然不利於被告，依刑法第2條第1項前段之規定，仍
    應適用行為時法即修正前第56條規定論罪科刑。
(二)、刑法第320條第1項普通竊盜罪，其法定刑得科500元以下罰
    金，然被告行為後，於95年6月14日增訂刑法施行法第1條之
    1，並規定：「中華民國九十四年一月七日刑法修正施行後
    ，刑法分則編所定罰金之貨幣單位為新臺幣。九十四年一月
    七日刑法修正時，刑法分則編未修正之條文定有罰金者，自
    九十四年一月七日刑法修正施行後，就其所定數額提高為三
    十倍。但七十二年六月二十六日至九十四年一月七日新增或
    修正之條文，就其所定數額提高為三倍。」且94年2月2日公
    布95年7月1日施行之刑法第33條第5款修正為：「主刑之種
    類如下：˙˙˙五、罰金：新臺幣一千元以上，以百元計算
    之」，是依修正後之法律，刑法第320條第1項普通竊盜罪所
    得科處之罰金刑最高為新臺幣1萬5000元、最低為新臺幣100
    0元；而被告行為時適用之罰金罰鍰提高標準條例第1條前段
    規定：「依法律應處罰金、罰鍰者，就其原定數額得提高為
    二倍至十倍。但法律已依一定比率規定罰金或罰鍰之數額或
    倍數者，依其規定」、現行法規所定貨幣單位折算新臺幣條
    例第2條規定：「現行法規所定金額之貨幣單位為圓、銀元
    或元者，以新臺幣之三倍折算之」，及修正前刑法第33條第
    5款規定: 「主刑之種類如下：˙˙˙五、罰金：一元以上
    」，是依行為時之法律，刑法第320條第1項普通竊盜罪所得
    科處之罰金刑最高為新臺幣1萬5000元、最低為新臺幣30元
    。因此，比較上述修正前、後之刑罰法律，自以被告行為時
    之舊法即依修正前刑法第33條第5款，並配合罰金罰鍰提高
    標準條例第1條前段，對被告為有利。
(三)、被告行為時之刑法第41條第1項前段規定：「犯最重本刑為
    五年以下有期徒刑以下之刑之罪，而受六個月以下有期徒刑
    或拘役之宣告，因身體、教育、職業、家庭之關係或其他正
    當事由，執行顯有困難者，得以一元以上三元以下折算一日
    ，易科罰金」；又被告行為時之易科罰金折算標準，修正前
    罰金罰鍰提高標準條例第2條前段（業於95年5月17日刪除，
    95年7月1日施行）規定，就其原定數額提高為100倍折算1日
    ，則本件被告行為時之易科罰金折算標準，應以銀元300元
    折算1日，經折算為新臺幣後，應以新臺幣900元折算為1日
    。惟95年7月1日施行之刑法第41條第1項前段則規定：「犯
    最重本刑為五年以下有期徒刑以下之刑之罪，而受六個月以
    下有期徒刑或拘役之宣告者，得以新臺幣一千元、二千元或
    三千元折算一日，易科罰金。」，比較修正前後之易科罰金
    折算標準，以95年7月1日修正公布施行前之規定，較有利於
    被告。
(四)、綜合上述各條文修正前、後之比較，揆諸修正後刑法第2條
    第1項前段、後段規定之「從舊、從輕」原則，被告自應適
    用其行為時之法律，即修正前刑法之相關規定、罰金罰鍰提
    高標準條例第1條前段及修正前罰金罰鍰提高標準條例第2條
    規定，予以論處。
四、論罪科刑部分：
(一)、核被告就犯罪事實欄(一)、(二)所為，均係犯刑法第320條第1項
    之竊盜罪。
(二)、被告就犯罪事實欄(二)所示部分，與共同正犯丙○○2人間，
    有犯意聯絡及行為分擔，為共同正犯。
(三)、被告先後2次竊盜犯行，時間密接，且犯罪構成要件相同，
    顯係基於概括犯意所為，為連續犯，依修正前刑法第56條之
    規定，論以一罪，並加重其刑。
(四)、又被告前於89年間，因施用毒品案件，經本院以89年度易字
    第4203號判處有期徒刑6月確定，於91年9月29日執行完畢，
    有臺灣高等法院被告前案紀錄表1紙在卷可徵，其於有期徒
    刑執行完畢後5年以內，故意再犯本件有期徒刑以上之罪，
    不論依修正前之刑法第47條，或修正後之刑法第47條第1項
    之規定，均構成累犯，對被告而言並無有利或不利之情形，
    自不生新舊法比較之問題，應逕依修正後之刑法第47條第1
    項，論以累犯（最高法院95 年度第21次刑事庭會議紀錄參
    照），並加重其刑。
(五)、爰審酌被告年輕力壯，一時貪圖蠅利，起意行竊他人財物，
    心態可議，且所為致使被害人生活上產生不便、困擾，惟念
    其犯罪後，坦承犯行，態度尚佳，且所竊贓物中，就自用小
    貨車部分已經被害人予以領回，相當程度減少被害人之損害
    ，及其犯罪之動機、手段等一切情狀，量處如主文所示之宣
    告刑，併諭知易科罰金之折算標準。
(六)、按中華民國九十六年罪犯減刑條例第5條規定：「本條例施
    行前，經通緝而未於中華民國96年12月31日以前自動歸案接
    受偵查、審判或執行者，不得依本條例減刑」，又中華民國
    九十六年罪犯減刑條例係於96年7月16日施行。經查：本件
    被告經臺灣臺中地方法院檢察署檢察官起訴後，經本院以94
    年度易字第1389號審理，被告經合法傳喚、拘提未到庭，經
    本院以94年8月19日以中院清刑緝字第837號發布通緝，有本
    院通緝書乙份在卷可參，被告係於97年9月24日經內政部警
    政署航空警察局緝獲，並非自動歸案乙節，業據被告陳述明
    確，且有內政部警政署航空警察局解送人犯報告書可參，則
    被告於中華民國九十六年罪犯減刑條例施行前經通緝，而非
    於96年12月31日前自動歸案接受審判，自不得依中華民國九
    十六年罪犯減刑條例予以減刑，併予敘明。
(七)、扣案之鑰匙1支係被告所有，用以竊取前開自用小貨車，業
    據被告陳明在卷，應依刑法第38條第1項第2款予以宣告沒收
    。
應依刑事訴訟法第273條之1第1項、第299條第1項前段、第310之
2，刑法第2條第1項前段、第28條、（修正前）第56條、第320條
第1項、第47條第1項、（修正前）第41條第1項前段、第38條第
1項第2款，罰金罰鍰提高標準條例第1條前段、（修正前）第2條
，判決如主文。
中    華    民    國    97    年    10    月    31    日
                        臺灣臺中地方法院刑事第五庭
                            法  官  劉麗瑛
上正本證明與原本無異。
如不服本判決，應於收受送達後10日內向本院提出上訴書狀（應
敘述具體理由並附繕本）。
上訴書狀如未敘述理由，應於上訴期間屆滿後20日內補提理由書
於本院。
                            書記官  王玟
中    華    民    國    97    年    10    月    31    日
附錄論罪科刑法條
刑法第320條第1項
意圖為自己或第三人不法之所有，而竊取他人之動產者，為竊盜
罪，處 5 年以下有期徒刑、拘役或 5 百元以下罰金。


司法院資訊處製作；財團法人民間司法改革基金會備份。
